臺灣桃園地方法院民事判決　九十二年度訴字第一九二三號
　　原　　　告　甲○○○
　　　　　　　　丁○○
　　　　　　　　乙○○
　 　　　　　　 丙○○
　　共　　　同
　　訴訟代理人　林清漢律師
　　被　　　告　戊○○　　　住.
右當事人間請求履行契約事件，本院於民國九十三年五月二十五日辯論終結，判決如
左：
    主      文
被告應給付原告新臺幣柒拾伍萬元，及自民國九十二年十一月二十四日起至清償日止
，按年息百分之五計算之利息。
訴訟費用由被告負擔。
本判決於原告以新臺幣貳拾伍萬元為被告供擔保後，得假執行。
    事      實
甲、原告方面：
壹、聲明：
    如主文所示，並陳明願供擔保請准宣告假執行。
貳、陳述：
    原告四人係訴外人徐富之妻及子女，訴外人徐富於民國八十二年十二月十四日死
    亡，原告四人為其繼承人，而訴外人徐富、徐阿斗、徐進暄、謝徐正妹、江徐快
    妹、葉徐月香、徐日香及被告又均係訴外人徐金玉之子女，訴外人徐金玉於八十
    四年一月十日死亡，訴外人徐阿斗、徐進暄、謝徐正妹、江徐快妹、葉徐月香、
    徐日香及被告為訴外人徐金玉之繼承人，原告四人亦代位繼承訴外人徐富之應繼
    分，又訴外人徐金玉係訴外人徐秀來之子，訴外人徐秀來於五十七年十二月五日
    死亡，訴外人徐金玉係訴外人徐秀來之繼承人。訴外人徐秀來生前名下有坐落桃
    園縣觀音鄉○○○段下庄子小段四八之一、四八之二、四八之四、五０、九一之
    一、九二之一、九三地號土地，訴外人徐秀來、徐金玉相繼死亡，上開繼承人皆
    未辦理繼承登記，而前開土地已遭桃園縣政府徵收，桃園縣政府並有發放補償金
    予訴外人徐金玉之繼承人，原告與其他繼承人共同委任被告領取該筆補償金，並
    約定該補償金領回後，扣除被告支出之必要費用後，訴外人徐金玉之女兒各分新
    臺幣（下同）三萬元，其餘則按各房平均分配，每房應得七十五萬元，惟被告領
    取補償金後，已將補償金依委任契約交付予訴外人徐金玉之其餘繼承人，卻拒不
    交付七十五萬元予原告，迭經原告催討，被告仍不置理，故原告爰依民法第五百
    四十一條第一項之規定，請求被告給付原告七十五萬元，及自起訴狀繕本送達被
    告翌日起至清償日止，按年息百分之五計算之利息。
參、證據：提出下列證據為證，並聲請訊問證人徐進暄、徐志強。
原證一：繼承系統表影本一份。
原證二：切結書影本一紙。
原證三：戶籍謄本十二紙。
原證四：土地登記謄本七紙。
乙、被告方面：
    被告於言詞辯論期日未到場，惟據其以前到庭及所提書狀，聲明、陳述略以：
壹、聲明：
    駁回原告之訴。
貳、陳述：
    對於訴外人徐金玉之繼承人均委任伊領取系爭徵收補償金，且該筆徵收補償金應
    分予原告七十五萬元一事並不爭執，但另外原告丁○○尚積欠被告一筆一百三十
    三萬元之徵收補償金，伊要以此與本件債務行使抵銷權，經抵銷後，原告不得向
    伊請求上開款項。
    理      由
甲、程序方面：
    本件被告經合法通知，未於言詞辯論期日到場，核無民事訴訟法第三百八十六條
    所列各款情形，爰依原告之聲請，由其一造辯論而為判決。
乙、得心證之理由：
壹、本件原告主張：原告四人係訴外人徐富之妻及子女，訴外人徐富於八十二年十二
    月十四日死亡，原告四人為其繼承人，而訴外人徐富、徐阿斗、徐進暄、謝徐正
    妹、江徐快妹、葉徐月香、徐日香及被告又均係訴外人徐金玉之子女，訴外人徐
    金玉於八十四年一月十日死亡，訴外人徐阿斗、徐進暄、謝徐正妹、江徐快妹、
    葉徐月香、徐日香及被告為訴外人徐金玉之繼承人，原告四人亦代位繼承訴外人
    徐富之應繼分，又訴外人徐金玉係訴外人徐秀來之子，訴外人徐秀來於五十七年
    十二月五日死亡，訴外人徐金玉係訴外人徐秀來之繼承人。訴外人徐秀來生前名
    下有坐落桃園縣觀音鄉○○○段下庄子小段四八之一、四八之二、四八之四、五
    ０、九一之一、九二之一、九三地號土地，訴外人徐秀來、徐金玉相繼死亡，上
    開繼承人皆未辦理繼承登記，而前開土地已遭桃園縣政府徵收，桃園縣政府並有
    發放補償金予訴外人徐金玉之繼承人，原告與其他繼承人共同委任被告領取該筆
    補償金，並約定該補償金領回後，扣除被告支出之必要費用後，訴外人徐金玉之
    女兒各分三萬元，其餘則按各房平均分配，每房應得七十五萬元，被告領取補償
    金後，已將補償金依委任契約交付予訴外人徐金玉之其餘繼承人，卻拒不交付七
    十五萬元予原告，迭經原告催討，被告仍不置理，故原告爰依民法第五百四十一
    條第一項之規定，請求被告給付原告七十五萬元，及自起訴狀繕本送達被告翌日
    起至清償日止，按年息百分之五計算之利息等語。被告則以：對於訴外人徐金玉
    之繼承人均委任伊領取系爭補償金，且該徵收補償金應分予原告七十五萬元一事
    並不爭執，但主張原告丁○○另積欠伊一百三十三萬元之徵收補償金，伊要以此
    與本件債務行使抵銷權，經抵銷後，原告不得向伊請求上開款項等語，資為抗辯
    。
貳、按受任人因處理委任事務，所收取之金錢、物品及孳息，應交付於委任人，民法
    第五百四十一條第一項定有明文。又按當事人主張有利於己之事實者，就其事實
    有舉證責任，民事訴訟法第二百七十七條定有明文，故主張抵銷之當事人就其主
    張抵銷之債權及數額確實存在之事實自負有舉證責任（最高法院八十八年度台上
    字第三三九八號判決意旨參照）。本件原告主張伊等四人及訴外人徐金玉之其餘
    繼承人共同委任被告領取系爭土地之徵收補償金，被告領取後應將七十五萬元交
    付原告一事，業據原告提出繼承系統表、切結書（均為影本）各一份為證，且證
    人即訴外人徐阿斗（訴外人徐金玉之子）之繼承人徐志強到庭證稱：徐金玉之全
    體繼承人均有委任被告去領補償金，當時是約定被告領回的補償金，扣除被告所
    稱之必要費用後，分給徐金玉的女兒一人三萬元，徐金玉的兒子按房平均分配，
    核算後，徐金玉的兒子每房應分七十五萬元，我父親徐阿斗這房已有收到七十五
    萬元，但被告不願意交付徐富那房也就是原告七十五萬元等語，證人即訴外人徐
    金玉之繼承人徐進暄亦到庭證稱：我是訴外人徐金玉之繼承人，有有收到補償金
    七十五萬元等語（詳本院詳本院九十三年四月九日準備程序筆錄第二頁至第四頁
    ）屬實，足見原告委任被告領取系爭土地之徵收補償金，而扣除必要費用後，被
    告應交付七十五萬元予原告等事實，堪信為真實。被告雖主張原告丁○○積欠伊
    一百三十三萬元之徵收補償金，而據此主張與前開債務抵銷，經本院於九十二年
    十一月二十五日準備程序中，依據民事訴訟法第一百九十九條第二項向被告行使
    闡明權，詢以：如何舉證原告丁○○積欠你一百三十三萬元之徵收補償金？被告
    則稱：證據都銷毀了，沒有證據可以查等語（見本院九十二年十一月二十五日準
    備程序筆錄第二頁），被告就其主張抵銷之債權及數額存在之事實負有舉證責任
    ，而其自承就此部分之事實未能舉證，且迄至九十三年五月二十五日言詞辯論終
    結前，被告未能提出任何證據以實其說，故被告所提之上開抵銷抗辯並不可採。
參、綜上所述，原告委任被告領取系爭土地之徵收補償金，經扣除被告支出之必要費
    用後，應交付原告七十五萬元，故原告爰依民法第五百四十一條第一項規定，請
    求被告交付七十五萬元，及自起訴狀繕本送達被告翌日起至清償日止，按年息百
    分之五計算之利息，為有理由，應予准許。原告陳明願供擔保聲請宣告假執行，
    核無不合，爰酌定相當擔保金額，予以准許。又本件起訴狀繕本係於九十二年十
    一月十四日寄存於警察機關，依民事訴訟法第一百三十八條第二項規定，自寄存
    之日起，經十日發生效力，故本件利息起算日應自九十二年十一月二十四日起算
    ，併此敘明。
肆、據上論結：原告之訴為有理由，依民事訴訟法第三百八十五條第一項前段、第七
    十八條、第三百九十條第二項，判決如主文。
中　　　華　　　民　　　國　　九十三　　年　　　五　　　月　　三十一　　日
                              臺灣桃園地方法院民事第二庭
~B審判長法官　邱瑞祥
~B      法官　張震武
~B      法官　張明儀
得上訴。
